【裁判字號】    92,訴易,51
【裁判日期】    921028
【裁判案由】    侵權行為損害賠償
【裁判全文】
臺灣高等法院臺中分院民事判決  九十二年度訴易字第五一號
    原      告      乙○○
                    丙○○
    訴訟代理人      蔡壽男律師
    被      告      甲○○
右當事人間請求侵權行為損害賠償事件，原告提起刑事附帶民事訴訟，經本院刑事庭
裁定移送前來（九十二年度附民字第一六○號），本院於中華民國九十二年十月十四
日言詞辯論終結，判決如左︰
    主      文
被告應給付原告乙○○新臺幣貳拾柒萬參仟肆佰伍拾參元，給付原告丙○○新臺幣肆
拾伍萬陸仟捌佰伍拾玖元及均自民國九十二年四月四日起，至清償日止，按年息百分
之五計算之利息。
原告其餘之訴駁回。
訴訟費用由被告負擔四分之三，餘由原告丙○○負擔。
    事實及理由
一、被告經合法通知，未於言詞辯論期日到場，核無民事訴訟法第三百八十六條所列
    各款情形，爰依原告聲請，由其一造辯論而為判決。
二、原告起訴主張：被告於民國（下同）九十一年七月二十二日晚上二十時許，駕駛
    車號二Ｔ－七○六八號自小客車，搭載其母邵董和子、阿姨董西基、友人顏蔡美
    枝等人，一同前往其岳父即原告乙○○位於彰化縣北斗鎮○○里○○路四○九號
    住處欲找其妻鄭淑娥，而與原告乙○○產生爭執，詎被告竟基於殺人之故意，至
    停放於庭院中之前開自小客車後車廂中取出預藏之西瓜刀一把，朝原告乙○○之
    胸部猛力揮砍，原告丙○○見狀欲上前阻止，亦遭被告以其殺人之同一概括犯意
    持刀揮砍，致原告乙○○受有右側胸部撕裂傷，原告丙○○受有左側肩部撕裂傷
    、左腹部淺性撕裂傷等傷害。被告所涉上開殺人罪嫌，業經台灣彰化地方法院、
    鈞院刑事庭均判處有期徒刑六年十月，原告二人因被告之侵權行為致原告乙○○
    受有支出醫療費用新台幣（下同）二萬三千四百五十三元、精神上損害二十五萬
    元，總計為二十七萬三千四百五十三元等損害；原告丙○○受有支出醫療費用四
    萬二千八百九十五元、工作收入及勞動能力減少損失二十二萬八千元、精神上損
    害五十萬元，總計為七十七萬零八百九十五元等損害，爰依民法第一百八十四條
    、第一百九十三條、第一百九十五條規定，提起本件訴訟。並聲明：求為判決：
    （一）被告應給付原告乙○○二十七萬三千四百五十三元、原告鄭淑珠七十七萬
    零八百九十五元，及均自附帶民事訴訟起訴狀繕本送達被告翌日起至清償日止，
    按年息百分之五計算之利息。（二）訴訟費用由被告負擔。
三、被告經合法通知，未於本院民事庭準備程序及言詞辯論程序到場，亦未提出書狀
    為任何聲明或陳述，惟於本院刑事庭言詞辯論期日時曾到庭表示其無力賠償原告
    請求金額。
四、原告主張：被告於民國（下同）九十一年七月二十二日晚上二十時許，駕駛車號
    二Ｔ－七○六八號自小客車，搭載其母邵董和子、阿姨董西基、友人顏蔡美枝等
    人，一同前往其岳父即原告乙○○位於彰化縣北斗鎮○○里○○路四○九號住處
    欲找其妻鄭淑娥，而與原告乙○○產生爭執，詎被告竟基於殺人之故意，至停放
    於庭院中之前開自小客車後車廂中取出預藏之西瓜刀一把，朝原告乙○○之胸部
    猛力揮砍，原告丙○○見狀欲上前阻止，亦遭被告以其殺人之同一概括犯意持刀
    揮砍，致原告乙○○受有右前胸撕裂傷六公分長、三公分寬，深及胸大肌且肌肉
    有撕裂傷，右上腹撕裂傷五公分長，傷口深及皮膚及皮下脂肪層但未傷及肌肉等
    傷害；原告丙○○受有左肩部撕裂傷十五公分長、四公分深，左肩三角肌有激烈
    傷，同時肌肉內動脈分支斷裂、左腹部撕裂傷四公分長，傷口深及皮膚及皮下脂
    肪層但未傷及肌肉等傷害。被告所涉上開殺人未遂犯行，業經本院刑事庭以九十
    二年度上訴字第五二一號刑事判決判處有期徒刑六年十月等事實，業據其提出診
    斷證明書二份為證，並經本院調取上開刑事卷審閱無訛，自堪信為實在。被告於
    刑事案件審理時，雖否認有殺人之犯意；惟對於上開時地持西瓜刀砍傷原告乙○
    ○、丙○○，致原告乙○○、丙○○受有如上之傷害之事實則自承在卷。是被告
    有故意不法侵害原告身體及健康之行為，並致原告受有損害，應堪認定。
五、按因故意或過失，不法侵害他人之權利者，負損害賠償責任；不法侵害他人之身
    體或健康者，對於被害人因此喪失或減少勞動能力或增加生活上之需要時，應負
    損害賠償責任；不法侵害他人之身體、健康、名譽、自由、信用、隱私、貞操或
    不法侵害其他人格法益而情節重大者，被害人雖非財產上之損害，亦得請求賠償
    相當之金額；民法第一百八十四條第一項前段、第一百九十三條第一項、第一百
    九十五條第一項前段分別定有明文。本件原告等所受上開傷害，既係因被告之故
    意行為所致，已如前述；是被告自應負損害賠償責任。茲就原告請求被告賠償之
    數額，是否應予准許，分別審酌如下：
（一）原審乙○○部分
（１）醫療費用部分：
      原告主張其支出醫療費用二萬三千四百五十三元等情，業據其提出自九十一年
      七月二十二日起至九十一年八月一日止，合濟醫院、彰化基督教醫院所出具之
      醫療費用收據為證，經本院逐筆核對該醫療費用明細表，依原告所受傷勢，認
      係醫療上所必要，應予以准許。
（２）精神慰撫金部分：
      原告乙○○主張被告罔顧倫常，竟持鋒利無比之西瓜刀猛砍原告，致其受嚴重
      之傷害，身心受創甚鉅，精神倍感痛苦，請求非財產上損害二十五萬等語。經
      查原告乙○○為被告之岳父，被告罔顧倫常，竟持鋒利之西瓜刀砍傷原告，並
      致其受有嚴重之傷害，精神上自感莫大痛苦，其請求被告賠償慰撫金，洵屬有
      據。次查原告乙○○國小畢業，務農，有多筆不動產；被告係國中畢業，受僱
      載運水果；此經兩造於刑事案件偵審中陳明在卷，並有財政部臺灣省中區國稅
      局北斗稽徵所及財政部台北市國稅局檢送兩造申報所得資料函附卷可憑。本院
      斟酌被告侵權行為之手段，原告乙○○所受傷勢非輕、兩造關係、身份、地位
      、經濟能力，及原告乙○○所受精神痛苦等一切情狀，認上訴人請求二十五萬
      元，尚稱允當，應予准許。
（二）原告丙○○部分：
（１）醫療費用部分：原告丙○○主張其因被告之侵權行為，計支出醫藥費四萬二千
      八百九十五元等情，業據其提出自九十一年七月二十二日起至九十一年八月一
      日止，合濟醫院、彰化基督教醫院所出具之醫療費用收據為證，經本院逐筆核
      對該醫療費用明細表，依原告所受傷勢，認係醫療上所必要，應予准許。
（２）工作收入損失：
      原告丙○○主張其：原於台北市車參薇小兒科診所擔任護士，月薪三萬八千元
      ，因被告之侵權行為致受傷不得已離職，應休養六個月無法工作，計損失二十
      二萬八千元等語。經查：原告丙○○主張其原於台北市車參薇小兒科診所擔任
      護士，月薪三萬八千元，因被告之侵權行為致受傷不得已離職，應休養六個月
      無法工作，計損失二十二萬八千元等情，並提出車參薇小兒科診所車參薇醫師
      出具之離職證明書一件可證。又原告丙○○因遭被告持西瓜刀砍傷，致受有左
      肩部撕裂傷十五公分長、四公分深，左肩三角肌有激烈傷，同時肌肉內動脈分
      支斷裂、左腹部撕裂傷四公分長，傷口深及皮膚及皮下脂肪層，傷勢非輕，經
      送往財團法人彰化基督教醫院急診手術，術後住院，於同年七月二十六日出院
      ；其所受傷勢，一般而言，大約二至三個月不要提重物等情，業據財團法人彰
      化基督教醫院於九十二年八月十一日以彰病歷字第９２０８０３９號函覆本院
      在卷。本院審酌上情，認原告丙○○不能工作之期間為三個月，較稱允當。依
      此計算，原告受有工作收入損失為十一萬四千元（即380005元╱每月×3＝114
      ﹐000元），為有理由，應予准許。逾此金額之請求，應予駁回。
（３）精神慰撫金：
      原告丙○○主張其遭被告持鋒利之西瓜刀猛砍，使其身心受創甚鉅，因而辭去
      工作，又其左側肩部（即手臂上方）因被告上開侵權行為，遺留下長約十五公
      分之刀傷疤痕，精神上之痛苦實不可喻，爰請求被告賠償精神慰撫金五十萬元
      等語。查原告丙○○為被告之妻妹，因見被告持刀捙砍其父乙○○，欲上前阻
      止，亦遭被告持利刃砍傷，並致其受有嚴重之傷害，精神上自感莫大痛苦，其
      請求被告賠償慰撫金，洵屬有據。次查原告丙○○為護專畢業，並經考試取得
      護士證書，任職護士；被告係國中畢業，受僱載運水果；此有原告丙○○所提
      出之畢業證書及護士證書附卷可證。並有財政部臺灣省中區國稅局北斗稽徵所
      及財政部台北市國稅局檢送兩造申報所得資料函附卷可憑。本院斟酌被告侵權
      行為之手段，原告丙○○所受傷勢非輕、兩造關係、身份、地位、經濟能力，
      及原告丙○○所受精神痛苦等一切情狀，認上訴人請求三十萬元，尚稱允當，
      應予准許。逾此範圍之請求，則不應准許。
（三）綜上所述，原告乙○○及丙○○之請求，分別在二十七萬三千四百五十三元及
      四十五萬六千八百五十九元之範圍內，為有理由，應予准許。
六、從而，原告乙○○、丙○○依侵權行為損害賠償之法律關係，各於請求被告給付
    二十七萬三千四百五十三元及四十五萬六千八百五十九元及均自起訴狀繕本送達
    之翌日即九十二年四月四日起至清償日止，按年息百分之五計算之法定遲延利息
    ，為有理由，逾此部分之請求，要屬無據，應予駁回。
七、據上論結：本件原告之訴，為一部有理由，一部無理由，依民事訴訟法第七十八
    條、第七十九條但書、第八十五條第一項前段、第四百六十三條、第三百八十五
    條第一項前段，判決如主文。
中      華      民      國    九十二    年      十      月    二十八    日
~B1民事第二庭審判長法  官  童有德
~B2                法  官  蔡秉宸
~B3                法  官  翁芳靜
右為正本係照原本作成。
不得上訴。
~B                書記官  陳麗玉
中      華      民      國    九十二    年      十      月    二十八    日
                                                                        Ｙ


司法院資訊處製作；財團法人民間司法改革基金會備份。
